臺灣臺中地方法院民事判決　100年度建字第83號
原　　　告　許春寶即春億工程行
訴訟代理人　王素玲律師
被　　　告　一品營造股份有限公司
法定代理人　楊佳璋
上列當事人間給付工程款事件，本院於民國100年9月7日言詞辯
論終結，判決如下：
    主    文
被告應給付原告新臺幣貳佰貳拾貳萬玖仟壹佰壹拾伍元，及自民
國一百年五月六日起至清償日止，按年息百分之五計算之利息。
訴訟費用由被告負擔。
本判決於原告以新臺幣柒拾伍萬元為被告供擔保後，得假執行。
但被告如預以新臺幣貳佰貳拾貳萬玖仟壹佰壹拾伍元為原告供擔
保後，得免為假執行。
    事實及理由
一、按言詞辯論期日，當事人之一造不到場者，得依到場當事人
    之聲請，由其一造辯論而為判決。民事訴訟法第385條第1項
    前段定有明文。本件被告經合法通知未於言詞辯論期日到場
    ，核無民事訴訟法第386條各款之情事，爰依原告之聲請而
    為一造辯論之判決。
二、原告起訴主張：
  (一)緣原告承作被告高鐵警務段臺中分駐所新建工程之泥作工程
    ，工程金額為新臺幣（下同）228萬863元，被告雖給付一部
    份，其中部分簽發10年4月10日面額36萬9023元、100年4月
    25日面額49萬7023元、100年5月10日面額49萬7023元、100
    年5月25日面額49萬7023元、計四張支票（即附表編號一至
    四），合計186萬92元（以上之支票金額不包括該工程之未
    請工程款及尾款）。
  (二)另原告承作國立竹山高級中學男生宿舍新建工程，被告雖給
    付部分款項，其中部分簽發99年11月25日面額43萬9479元如
    附表編號五所示之支票，有分包工程合約書及支票影本可證
    。又查，被告所簽發如附表編號一所示，發票日100年4月10
    日面額36萬9023元之支票，因被告存款不足遭退票，原告屢
    向被告請求上開其所簽發之支票票款，惟被告不理而未獲清
    償。
  (三)依兩造簽訂之分包工程合約書第四條第一款付款方式：開工
    後於每月30日得聲請估驗一次，依實作數量給付該期內完成
    工程價值之百分之90，並於同月10日支付價款。又按工作係
    分部交付，而報酬係就各部分定之者，應於每部分交付時，
    給付該部分之報酬，為民法第505條第2項所明定，而查原告
    均依兩造的分包工程合約施作系爭上開二件工程，於施作完
    成經計價部分（被告亦同意計價之部分）被告始簽發系爭上
    開之支票五張，故被告依契約自應給付上開工程款給原告，
    惟被告卻拒絕給付，原告自得依票據法律關係、兩造契約書
    及民法第505條請求被告給付上開工程款。並聲明：(1)被告
    應給付原告222萬9115元，及自支付命令繕本送達翌日即100
    年5月6日起至清償日止。按年息百分之5計算之利息。(2)原
    告願供擔保請准宣告假執行。
三、被告未於言詞辯論期日到場，惟據其以前提出之異議書狀，
    其陳述略以：本件債務人是否有積欠該支付命令所示之款項
    ，以及是否有此筆債務之存在，誠有疑問等語。
四、本院判斷：
  (一)原告主張其向被告承攬高鐵警務段臺中分駐所新建工程之泥
    作工程、國立竹山高級中學男生宿舍新建工程，被告雖給付
    部分款項，但所簽發作為工程款支付，如附表所示之支票五
    張，均未獲付款（其中編號一經提示，有退票理由單存卷）
    等情，業據原告提出工程契約、如附表所示之支票及附表編
    號一所示之支票之退票理由單等為證，堪信為真。被告僅空
    言抗辯本件是否有積欠該支付命令所示之款項，以及是否有
    此筆債務之存在，誠有疑問云云，卻未具體主張及舉證其有
    何拒付本件工程款之依據，且經合法通知，亦未於言詞辯論
    期日到場，是被告所辯，殊無足取。
  (二)查，依兩造簽訂之分包工程合約書第四條第一款付款方式：
    開工後於每月30日得聲請估驗一次，依實作數量給付該期內
    完成工程價值之百分之90，並於同月10日支付價款。又按工
    作係分部交付，而報酬係就各部分定之者，應於每部分交付
    時，給付該部分之報酬，為民法第505條第2項所明定。本件
    原告主張被告尚欠有工程款尚未給付，已據原告提出如附表
    所示之支票為證，如被告確實已無積欠原告工程款，實無簽
    發支票之可能。而系爭如附表所示之支票總面額為229萬
    9585萬，雖與原告請求之222萬9115元不同，然本院認系爭
    支票應僅係證明被告以如附表所示支票為付款而未獲兌現，
    而其總面額大於原告請求之數額，應已足證明本件原告請求
    被告給付工程款之範圍。是被告確有積欠原告工程款222萬
    9115元，應可認定。從而，原告本於契約之法律關係，請求
    被告應給付原告222萬9115元，及自支付命令送達翌日即100
    年5月6日起至清償日止，按年息5％計算之利息，為有理由
    ，應予准許。
  (三)原告提起本訴，係本於給付工程款及支票票款之法律關係，
    請求法院擇一判命被告給付工程款、票款，此種起訴之形態
    ，係屬重疊的訴之合併；訴訟標的雖有數項，而僅有單一之
    聲明，法院應就原告所主張之數項標的逐一審判，如其中一
    項標的之請求為無理由時，仍須就他項標的之請求審判；若
    認其中一項請求為有理由，即可為原告勝訴之判決，就他項
    標的無須更為審判，法院如就數項標的同時判決，則為法所
    不許（最高法院90年度臺上字第1610號、第1445號、71年度
    臺上字第2388號判決可資參照）。是原告依契約法律關係請
    求被告給付工程款如主文所示，既經本院為勝訴之判決，就
    原告併依給付票款之法律關係所為之請求，即無審酌之必要
    ，本院亦毋庸再予判決，附此敘明。
  (四)原告陳明願供擔保，聲請宣告假執行，核無不合，另本院認
    有依職權宣告被告預供擔保免為假執行之必要，爰各酌定相
    當擔保金，併准許之。
五、本件判決之基礎已臻明確，兩造其餘攻擊防禦方法及舉證，
    核與判決無影響，毋庸一一論列，併此敘明。
六、本件原告之訴為有理由，依民事訴訟法第385條第1項前段、
    第78條、第390條第2項、第392條第2項，判決如主文。
中    華    民    國   100    年    9     月    30    日
                  民事第四庭    法  官  張清洲
正本係照原本作成。
如對本判決上訴，須於判決送達後20日內向本院提出上訴狀。如
委任律師提起上訴者，應一併繳納上訴審裁判費。
中    華    民    國   100    年    9     月    30    日
                                書記官  顏督訓
附表：
┌──┬──────────┬───────┬────────┬────────┬─────────┐
│編號│發票人              │票號          │發票日          │金額（新臺幣元）│備註              │
├──┼──────────┼───────┼────────┼────────┼─────────┤
│1   │一品營造股份有限公司│RC0000000     │100年4月10日    │369,023         │退票日100年4月12日│
├──┼──────────┼───────┼────────┼────────┼─────────┤
│2   │一品營造股份有限公司│RC0000000     │100年4月25日    │497,023         │未提示            │
├──┼──────────┼───────┼────────┼────────┼─────────┤
│3   │一品營造股份有限公司│RC0000000     │100年5月10日    │497,023         │未提示            │
├──┼──────────┼───────┼────────┼────────┼─────────┤
│4   │一品營造股份有限公司│RC0000000     │100年5月25日    │497,023         │未提示            │
├──┼──────────┼───────┼────────┼────────┼─────────┤
│5   │一品營造股份有限公司│RC0000000     │99年11月25日    │439,479         │未提示            │
└──┴──────────┴───────┴────────┴────────┴─────────┘